臺灣彰化地方法院刑事判決　　　　　　　　　　　　　九十二年度易字第九九三號
　　公　訴　人　臺灣彰化地方法院檢察署檢察官
　　被　　　告　乙○○
　　選任辯護人　劉淑華律師
　　　　　　　　陳亭蘭律師
右列被告因侵占案件，經檢察官提起公訴（九十二年度偵字二七二九號），本院判決
如左：
        主  文
乙○○連續意圖為自己不法之所有，而侵占自己持有他人之物，處有期徒刑壹年陸月
。
        事  實
一、乙○○與丙○○係甥舅關係，於民國八十七年三月間，因丙○○不願其買賣股賣
    之事為家人得知，遂委託乙○○代為操作股票之買賣，並自八十七年七月七日起
    陸續將其以土地設定抵押貸款所得之新台幣（下同）一千五百萬元，分次匯入乙
    ○○及乙○○之母黃鄭鉗設於彰化市第十信用合作社（下稱彰化十信），帳號分
    別為000000000號（嗣改為0000000000號，下稱帳戶一），
    及0000000000號（下稱帳戶二）之帳戶內，除其中二萬三千七百元用
    以支付代書辦理貸款之設定費，其餘均交由黃金鑽代丙○○買賣股票之資金，並
    約定以上開帳戶供作買賣股票之專用帳戶，且在公正證券股份有限公司（後更名
    為華南永昌綜合證券股份有限公司）進行股票交易買賣，同時並約定乙○○須依
    據丙○○之指示，始得下單買賣股票。詎乙○○於取得前開款項後，竟基於意圖
    為自己不法所有之概括犯意，先於八十九年三月十三日，以其個人名義在彰化銀
    行彰化分行申請設立帳號為00000000000000號（下稱帳戶三）之
    帳戶後，隨即於附表編號一至八號所示之時間，連續將各該編號內之金額提領存
    入前開帳戶三內，供作自己買賣股票之用，並於附表編號九至十二所示之時間，
    連續將該等編號內之金額提領挪用，予以侵占入己。嗣因丙○○與乙○○對帳後
    ，發現帳目有所出入，始察悉上情。
二、案經被害人丙○○訴請台灣彰化地方法院檢察署檢察官偵查起訴。
        理  由
一、按檢察官就犯罪事實一部起訴者，其效力及於全部，刑事訴訟法第二百六十七條
    第一項定有文。又連續犯形式上雖有數獨立行為，然依刑法第五十六條之規定，
    以一罪論，屬裁判上一罪，本件檢察官於九十三年七月二十日提出補充理由書，
    擴張被告黃金鑽侵占附表編號十至十二號三筆金額，且認該三筆金額與起訴事實
    屬連續犯關係，依前揭規定，自得准予擴張犯罪事實。
二、訊據被告乙○○固坦承有為其舅父丙○○操作股票買賣，且將附表所示之金額提
    領出來之事實，惟矢口否認有前揭侵占犯行，辯稱：附表編號一至八號之金額，
    係依據告訴人丙○○之指示做為買賣股票之用，之所以存入帳戶三之帳戶內，是
    因為告訴人在八十九年八月間委請投顧公司提供分析股票行情後，為釐清帳目及
    責任，並為更換風水，始另行設立的，且告訴人亦知道有該帳戶，告訴人並同意
    伊按照投顧公司之指示下單買賣股票；另附表編號九之五十萬元，係伊向告訴人
    借的，當時丙○○並有同意，伊才挪用，且事後並已將五十萬元存入帳戶三清償
    完畢；附表編號十號之金額係伊領回於八十八年十月十三日存入帳戶一之五十四
    萬元，但僅領回五十萬元；附表編號十一號之金額係伊領回於八十九年十月五日
    存入帳戶一之四十六萬元；編號十二之金額其中四萬七千元存入帳戶三，另四萬
    元扣抵伊於八十八年六月二十二日代告訴人還款三百萬元之代墊款八萬元云云。
    然查：
    （一）前揭犯罪事實，業據告訴人於偵審中指訴綦詳，並有被告於彰化十信、彰
    化銀行彰化分行之帳戶存摺影本各一份、被告之母黃鄭鉗於彰化十信之帳戶存摺
    影本一份、台中商業銀行放款交易明細及各個貸款帳戶交易明細資料、台中商業
    銀行和美分行九十三年五月七日中和美字第一七五號函及所附告訴人八十七年至
    九十二年間之借款明細資料、台中區中小企業銀行轉帳收入傳票影本七紙、啟發
    證券投資顧問股份有限公司九十二年十月一日（九二）啟發字第０七０號函、九
    十二年十一月二十五日（九二）啟發字第０七五號函、融資現金償還申請書、證
    券投資顧問委任契約書影本、操盤表、華南永昌綜合證券股份有限公司九十三年
    一月九日（九三）永稽字第００一五號函及所附黃金鑽、黃鄭鉗開戶資料、證券
    買賣交易明細表、台證綜合證券股份有限公司九十三年一月五日台證（九三）總
    發字第００００一五號函及所附黃金鑽開戶資料、免交割交易明細對帳單等資料
    附卷可按，足徵告訴人之指訴並非無稽。（二）證人甲○○於本院證稱：伊是啟
    發證券投資顧問股份有限公司首席顧問，負責股市分析，投資人加入伊公司成為
    會員後，伊等再將股市分析的內容傳達給會員；公司會員有一般會員，是以呼叫
    器方式通知分析的訊息，特別會員是以電話通知，速度較快，告訴人是在八十八
    年十月六日參加伊公司的會員，但僅是一般會員，到了八十九年八月三十一日變
    成被告參加成為特別會員，告訴人沒有參加會員；作多強勢操盤表是伊公司建議
    會員買賣股票所用，但伊公司依證券投信投顧法的規定，只提供分析研究內容，
    並不負盈虧，投資人如有虧損，亦不補償；伊只將分析股市當天盤勢的走勢，及
    投資策略通知會員及提供建議，伊公司與告訴人訂立之證券投資顧問委任契約書
    ，並未約定告訴人同意伊公司得以指示被告下單購買股票，伊也無法提出證據證
    明告訴人有同意伊公司得以指示被告下單買股票等語明確。由證人甲○○之證述
    ，告訴人於八十八年十月六日起參加該公司之會員，至八十九年八月三十一日即
    退出該公司會員，且為一般會員，僅係經由呼叫器之方式通知如何指示下單，當
    無由投顧公司直接指示被告下單買賣股票之可能。又被告於八十九年八月三十一
    日參加該投顧公司成為特別會員買賣股票，非如被告所辯在八十九年八月間告訴
    人始委請投顧公司提供分析股票行情，是其所辯，已有不實之處。（三）證人丁
    ○○於本院證稱：伊到九十年十一月間在伊先生丙○○皮包內發現他的彰化十信
    存摺，看到有從伊女兒帳戶匯錢到他的帳戶，伊即先問伊女兒，為何會匯錢到父
    親的帳戶？伊女兒才說爸爸不曉得欠了多少錢，跟她借錢，她才將錢匯入，伊才
    去問丙○○，至此才知丙○○有買賣股票，且由被告代為操作買賣股票；因伊要
    向丙○○拿買賣股票的存摺，他說存摺在被告處，伊才到彰化市跟被告拿存款簿
    ，當時被告拿三本存摺給伊，就是被告在彰化十信的二本存摺，及被告之母在彰
    化十信的存摺一本，伊從存摺上發現有提領現金出去的情形，而一般買賣股票應
    該只是匯款不會提領現金，所以伊才去問被告為何這樣，並加以對帳；之後伊與
    被告對帳時，被告才再拿出以被告名義在彰化銀行彰化分行設立的存摺，伊問被
    告為何還要以彰化銀行彰化分行之帳號來操作買賣股票，他說要換一換風水，但
    當時三本帳戶都有在操作，跟換一換風水無關等語。由證人丁○○之證述觀之，
    告訴人於委託被告代為操作股票買賣時，僅以帳戶一及帳戶二為操作之帳戶，否
    則被告於設立帳戶三時應會知會告訴人，且如因買賣股票有迷信風水之事，則被
    告於更換為帳戶三買賣股票後，何以仍同時以帳戶一及帳戶二買賣股票？足證被
    告辯稱以帳戶三操作股票買賣係迷信風水所致云云，應係卸責之詞，被告設立帳
    戶三之目的，應係為侵占告訴人之款項而設立無訛。（四）被告雖辯稱：附表編
    號一至八號之款項係將之存入其名下設於彰化商銀彰化分行之帳戶（即帳戶三）
    ，並用於購買股票云云。然告訴人僅表示同意被告以帳戶一、二操作股票買賣，
    並不知有帳戶三。況帳戶三係在八十九年三月十三日始開新戶，且附表編號一至
    五號、第七號之金額均係由上開帳戶一將錢轉匯入帳戶三之內，附表編號八之金
    額係由帳戶二將錢轉匯至帳戶三，此由上開三個帳戶加以比對則清晰可見，雖上
    開金額係供作購買股票之用，然如非被告欲加以侵占，則直接以帳戶一、二購買
    股票即可，何需將款項匯入帳戶三，再於當日以帳戶三購買股票，且其中附表編
    號一號、八號係在被告所辯：告訴人在八十九年八月間委請投顧公司提供分析股
    票行情，為釐清帳目及責任，始另設立帳戶三。之前，足徵被告辯稱帳戶三亦係
    為告訴人操作買賣股票，釐清目及責任云云，亦不可採信。（五）附表編號六之
    金額，被告另辯稱：十五萬九千元，其中八萬元匯入帳戶三購買股票，另七萬五
    千元存入告訴人台中商銀0000000帳戶繳息，四千元作為天富投資公司顧
    問費云云。惟帳戶三之帳號並非係被告為告訴人操作股票所用之帳戶，已如前述
    ，且被告並未提出證據證明其餘七萬九千元之流向，不得僅因其辯解，即認有其
    事，是此部分所辯，亦不可採。（六）附表編號九之金額，被告辯稱係向告訴人
    所借，並已清償完畢云云。然被告先於九十一年十一月二十八日偵查中供稱：其
    於八十九年十月十八日以五十九萬元還給告訴人（參臺灣彰化地方法院檢察署九
    十一年度他字第二一九八號偵查卷第五十四頁反面）。並於本院準備程序時辯稱
    ：其係於八十九年十月五日將四十六萬元存入帳戶一，再於同年十月十八日自帳
    戶一提領四十六萬元，再加十三萬元存入帳戶三以清償該筆五十萬元欠款云云。
    惟上開四十六萬元係由帳戶一所提領，有上開帳戶存摺在卷可稽，另十三萬元如
    何而來則無從查考，但上開帳戶一之帳號被告明知係其提供給告訴人做為買賣股
    票之用，按諸常情，被告焉會將自己之款項匯入該帳戶，而加以混淆告訴人與被
    告金錢之明確性，且焉有借款五十萬元數日後即還款五十九萬元之理？被告此部
    分辯解，顯係自圓其說，不足採信。（七）附表編號十之金額，被告辯稱：係其
    領回其於八十八年十月十三日存入帳戶一之五十四萬元中之五十萬元云云。然被
    告帳戶一之帳號於八十七年間即供作告訴人操作股票買賣之用，如前所述，何以
    會再將自己的款項匯入，而混淆告訴人與被告金錢之明確性，況被告自稱其代告
    訴人操作股票並未從中取利，則其竟存入五十四萬元而僅提領五十萬元，餘四萬
    元即留給告訴人，其所辯解，顯不合理。（八）附表編號十一之金額，被告辯稱
    ：係領回其原於八十九年十月五日存入帳戶一自己的款項云云。惟帳戶一係被告
    提供告訴人操作股票買賣之用，且其提領如被告所辯，係為清償附表編號九之五
    十萬元借款，但竟清償總額五十九萬元，其辯述情節不合常理甚明。（九）附表
    編號十二之金額，被告辯稱：其中四萬七千元存入帳戶三，另四萬元係扣抵被告
    於八十八年六月二十二日代告訴人清償貸款三百萬元之代墊八萬元云云。然帳戶
    三並非被告為告訴人操作股票所用，業如前述，且附表編號十二之八萬七千元係
    於九十年二月八日領出，被告竟將其中四萬元用以扣抵八十八年六月二十二日之
    代墊款，其間相距將近一年八月，而告訴人之款項均由被告操作，如要扣抵代墊
    款，何須於將近一年八月後才扣抵？況被告於本院審理時供稱：帳戶三到八十九
    年十月二十三日前之金錢是代告訴人操作股票所用，該日後之數額即非告訴人所
    有等語。卻又辯稱係將上開八萬七千元中之四萬七千元存入帳戶三，則該四萬七
    千元就屬被告自己或告訴人所有，已混淆不清，足見其此部分之辯解，亦無可信
    。（十）被告於本院九十三年二月十七日準備程序時答辯稱：伊在八十九年十月
    底幫告訴人買了精碟科技的股票，要被追繳，一定要買進，不然會被斷頭，伊即
    在同月三十日拿自己的錢二十九萬元存入彰化銀行帳戶，當天並買入普立爾二十
    八萬五千零十一元，因為全部都虧損，又在八十九年十一月二十三日將十萬元領
    出存入一二五一０二號帳戶，從那天開始彰銀的帳戶就沒有再使用等語。就被告
    所辯，其不僅未向告訴人收取任何操作股票買賣之費用，且竟以自己個人之款項
    幫告訴人購買股票，並任其虧損而不取回所代墊之款項？況其所辯存入二十九萬
    元係為了防止購買精碟科技的股買遭斷頭，惟當日又購買普立爾公司的股票二十
    八萬五千零十一元，此由帳戶三之存摺觀之甚明，顯見該帳戶尚有餘額，被告存
    入之二十九萬元非防止遭斷頭，而係為買入普立爾公司的股票甚明，被告前揭所
    辯亦有不實之處。（十一）被告另以營業人銷貨退回進貨退出或折讓證明單一份
    及告訴人於九十三年四月十五日所提出之附表甲為證，認其買賣股票之過程告訴
    人均知之甚詳云云。然上開營業人銷貨退回進貨退出或折讓證明單之署名為被告
    ，雖被告否認上開之署名非其所簽，然亦無從證明係何人所簽，況其記載退貨或
    折讓內容為資訊費，亦無從證明買賣股票之情形，且該折讓單之日期為九十一年
    一月二十三日，而被告供承其自八十九年十一月二十三日告訴人之資金即已全部
    虧損，故讓折讓單顯與被告為告訴人操作股票買賣之事無關。又被告所稱告訴人
    於九十三年四月十五日所提出之附表甲，係告訴人就其記憶由被告所提出之股票
    買賣明細表所列出，且告訴人並不否認有委託被告代為操作買賣股票，故該附表
    並不能認定告訴人就全部買賣股票之過程均知情，而為被告有利之認定。（十二
    ）綜上所述，被告於帳戶三之帳號操作股票買賣之情事，告訴人並不知情，且其
    買賣之過程是否係為告訴人而操作，亦令人存疑，是被告前揭所辯，應係事後卸
    責之詞，要無可取，本件事證業已明確，被告犯行堪以認定。
三、核被告所為，係犯刑法第三百三十五條第一項之侵占罪。被告先後多次侵占犯行
    ，時間緊接，所犯又係構成要件相同之罪名，顯係基於概括犯意反覆為之，為連
    續犯，應依刑法第五十六條之規定論以一罪，並加重其刑。爰審酌被告與告訴人
    係甥舅關係，竟有負其舅父之託，而將委其操作之款項侵吞，今後將使告訴人對
    人性存疑，被告犯罪之動機、目的、手段，所生危害，及犯後仍否認犯行之態度
    等一切情狀，量處如主文所示之刑，以示懲處。
據上論斷，應依刑事訴訟法第二百九十九條第一項前段，刑法第五十六條、第三百三
十五條第一項，罰金罰鍰提高標準條例第一條前段，判決如主文。
本件經檢察官林裕斌到庭執行職務。
中      華      民      國      九十三    年      十    月    二十七    日
                                臺灣彰化地方法院刑事第一庭
                                    審判長法官  葉  榮  郎
                                    法      官  葛  永  輝
                                    法      官  陳  秋  錦
右正本證明與原本無異。
如不服本判決，應於判決送達後十日內，向本院提出上訴狀（須附繕本）。
告訴人或被害人對於判決如有不服具備理由請求檢察官上訴者，其上訴期間之計算係
以檢察官收受判決正本之日期為準。
                                    法院書記官  于  淑  真
中      華      民      國      九十三    年      十    月    二十七    日
刑法第三百三十五條
意圖為自己或第三人不法之所有，而侵占自己持有他人之物者，處五年以下有期徒刑
、拘役或科或併科一千元以下罰金。
前項之未遂犯罰之。
附    表：
┌──┬───────────┬────┬───────┐
│編號│  提    領    日  期  │提領帳戶│  金      額  │
├──┼───────────┼────┼───────┤
│一  │八十九年四月八日      │帳戶一  │一百四十五萬元│
├──┼───────────┼────┼───────┤
│二  │八十九年九月四日      │帳戶一  │三十七萬元    │
├──┼───────────┼────┼───────┤
│三  │八十九年九月六日      │帳戶一  │七十一萬元    │
├──┼───────────┼────┼───────┤
│四  │八十九年九月八日      │帳戶一  │四十五萬元    │
├──┼───────────┼────┼───────┤
│五  │八十九年九月十三日    │帳戶一  │六十三萬五千元│
├──┼───────────┼────┼───────┤
│六  │八十九年九月十九日    │帳戶一  │十五萬九千元  │
├──┼───────────┼────┼───────┤
│七  │八十九年十月二日      │帳戶一  │三十八萬元    │
├──┼───────────┼────┼───────┤
│八  │八十九年五月五日      │帳戶二  │十六萬五千元  │
├──┼───────────┼────┼───────┤
│九  │八十九年八月十四日    │帳戶二  │五十萬元      │
├──┼───────────┼────┼───────┤
│十  │八十八年十一月二十六日│帳戶二  │五十萬元      │
├──┼───────────┼────┼───────┤
│十一│八十九年十月十八日    │帳戶一  │四十六萬元    │
├──┼───────────┼────┼───────┤
│十二│九十年二月八日        │帳戶一  │八萬七千元    │
└──┴───────────┴────┴───────┘
